【裁判字號】    95,易,340
【裁判日期】    950816
【裁判案由】    竊盜
【裁判全文】
臺灣板橋地方法院刑事判決               95年度易字第340號
公  訴  人  臺灣板橋地方法院檢察署檢察官
被      告  丁○○
                    （現另案在台灣台北監獄台北分監執行）
上列被告因竊盜案件，經檢察官提起公訴（95年度偵字第110 號
），本院判決如下：
    主  文
丁○○共同連續攜帶兇器毀壞門扇竊盜，累犯，處有期徒刑壹年
。
    事  實
一、丁○○前於民國90年間因竊盜案件，經本院以90年度易字第
    3068號判處有期徒刑8 月，嗣由台灣高等法院以91年度上易
    字第2883號判決駁回上訴，於91年11月13日確定，並於92年
    9 月20日執行完畢；又於92年間因竊盜案件，經本院以93年
    度易緝字第107 號判決有期徒刑1 年，於93年10月11日確定
    （此部分尚未執行完畢）。詎丁○○仍不知悔改，於94 年9
    月5 日凌晨3 時許，由其弟丙○○駕駛車號6792-MS 之自用
    小客車搭載丁○○行經台北縣三重市○○○路堤防邊，見甲○○所有之車號DA-0467 號自用小客車停放該堤防邊而有機
    可乘，丁○○竟意圖為自己不法所有，而與丙○○（由檢察
    官另案偵查中）共同基於竊盜之概括犯意聯絡，由丁○○在
    旁把風，而丙○○則以自備鑰匙開啟該車電門發動該車之方
    式行竊得手，旋即駕駛該車搭載丁○○逃離現場。嗣丙○○
    、丁○○於同日凌晨3 時50分許駕駛該車行經位在台北縣蘆
    洲市○○○路173 號乙○○所經營之蘆荻電器行前，見該電
    器行內所擺放之電器價值不菲，竟又承前竊盜之概括犯意聯
    絡，由丁○○在旁把風，丙○○則持客觀上可作為兇器使用
    之千斤頂1 台、螺絲起子及活動扳手各1 支，撬開上開電器
    行之鐵捲門加以破壞後，由該鐵捲門下縫隙處進入電器行內
    ，竊得玻璃櫃內之SONY廠牌之數位相機8 台及內有現金新台
    幣（下同）7,000 元之小皮包1 個得逞。丙○○正欲駕駛上
    開車輛逃離之際，見警方人員到場，遂將竊得之數位相機8
    台交由丁○○保管，並駕車逃逸，而丁○○則為警當場查獲
    ，經警扣得上開為不詳之人所有之千斤頂、螺絲起子及活動
    扳手。嗣於同日上午9 時30分許，為警循線在台北縣蘆洲市
    ○○路11巷口扣得丙○○所棄置停放路邊之上開車號
    DA-0467 號自用小客車，而悉上情。
二、案經乙○○訴由台北縣政府警察局蘆洲分局報告台灣板橋地
    方法院檢察署檢察官偵查起訴。
    理  由
一、訊據被告丁○○固不否認其弟丙○○曾於上開時地竊取該電
    器行內數位相機、小皮包等物得逞，然矢口否認其亦涉有共
    同竊盜犯行，辯稱：其與丙○○一同開車兜風行經該處，嗣
    丙○○起意前往上開電器行竊盜，其拒絕參與犯行，遂先行
    離開，嗣因發覺未帶皮包走回案發現場，始為警查獲云云。
    經查：
  (一)本件被告係於94年9 月5 日凌晨3 時50分許，在台北縣蘆洲
    市○○○路173 號前為警當場查獲，此有搜索扣押筆錄一件
    在卷可查（見95年度偵字第110 號卷第16頁以下）。而車號
    DA-0467 號自用小客車失竊乙節，亦經證人甲○○於警詢中
    指述甚詳，並有贓物認領保管單、車輛遺失電腦輸入單、車
    籍作業系統查詢認可資料各一件在卷可查（見95年度偵字第
    110 號卷第33至34頁、第41頁、第56至58頁）。另蘆荻電器
    行失竊乙節，復經證人乙○○於警詢中指述甚詳，並有贓物
    認領保管單、照片等在卷可佐（見上開偵查卷第30至32頁、
    第42至47頁）。
  (二)次查，被告於第一次警詢中即供稱：「我與我弟弟丙○○駕
    駛深色克萊斯勒自用小客車亂繞，行經台北縣蘆洲市○○○
    路173 號前，見電器行有高單價物品，丙○○遂停車決定犯
    案，由丙○○持千斤頂、螺絲起子、活動扳手等物破壞電器
    行之鐵捲門入內行竊，竊得物品則由丙○○從經破壞之門縫
    處拿給我保管，丙○○下手行竊，我負責把風」等語（見95
    偵字第110 號卷第23頁）及「今日（指9 月5 日）凌晨3 時
    ，我和丙○○一起開自己的車出門，後來丙○○下車就在路
    邊偷車號DA-0 467號自用小客車，後來我們就開著該偷來的
    車離開」等語（見上開偵查卷第26頁）；復於偵訊中供稱：
    「丙○○告訴我他與老婆為了錢的事吵架，知道我有竊盜前
    科，要我陪他去，我有跟丙○○說不要，但我無法拒絕他，
    到了現場，我在車上等，丙○○下車去偷一台車。後來我們
    就開這部車到蘆荻電器行，丙○○要我到前面注意有無警察
    ，我就依照丙○○的指示看有無警察，後來警察一到，我大
    喊警察來了，丙○○就開車走了」等語（見94年度偵字第
    15103 號卷第3 至4 頁）。由被告上開於警詢及偵查中所為
    供述，與其於本院審理中所述前後不一，已可見被告所辯並
    非全然可信。
  (三)復查，證人即查獲本案員警施孟岳於偵訊中具結證稱：「當
    時我們接獲民眾報案而前往現場，一到現場就發現蘆荻電器
    行前有一輛自用小客車往我們的反方向跑，另有一個影子從
    該電器行左方閃過，大約是距離電器行四間房子的距離，我
    就拿出警棍上前搜索，發現一個人趴在短牆的花圃上，我喝
    令該人下來接受逮捕，該人就衝到馬路上，我在後方追他，
    因為該人在逃跑過程中跌倒，所以我的同事就上前壓制他。
    逮捕到該人後，我們有回到他所躲藏的花圃一帶搜索，發現
    他所竊得的物品。該名犯嫌一開始自稱丙○○，並說只有在
    門口把風，到派出所時才自承為丁○○」等語（見上開偵查
    卷第82頁）。而證人即承辦員警蘇忠信於偵查中亦證稱：「
    扣案之千斤頂是在電器行大門外找到的，千斤頂還頂著門，
    另外數位相機是在被告丟在其逃跑的路線上的，不是在電器
    行門口查獲」等語（見上開偵查卷第82至83頁）。依證人施
    孟岳所述，被告為警查獲時距離蘆荻電器行並非甚遠，且丙○○下手行竊之數位相機又均遺落在被告逃跑之路線及藏身
    之花圃內乙節，亦有照片6 幀在卷可查（見上開偵查卷第48
    至50頁），顯見被告並非如其於本院審理中所辯於丙○○行
    竊時已然離開現場。再者，被告明知其弟丙○○在該電器行
    著手行竊，倘其果因不願參與而離去，則更無返回現場之理
    。況丙○○倘係單獨行竊，則竊得該數位相機後，自當藏放
    於上述車號DA-0467 號自用小客車內即可順利逃逸，何以散
    落在被告逃逸路線上？顯見被告前開於警詢所述在電器行前
    方把風、及丙○○將所竊得之數位相機交由其保管等情屬實
    。
  (四)況再對照證人即被告之弟丙○○於本院審理中具結所為證言
    ：「我看到一家電器行，遂臨時起意竊盜，我本來想叫被告
    幫我把風，但被告拒絕，因為被告當時有案在通緝，就把偷
    來的車停在電器行前，被告自行下車離開電器行，我自己用
    千斤頂把電器行的門撬開往上撐，我從門下面的縫隙進入電
    器行，…偷了幾台數位相機，之後拿著相機從鐵門的縫隙出
    來，我遠遠看到被告離我大約30、40公尺，約2 、3 根電線
    桿的距離，我想被告應該要回家，所以想把數位相機拿給被
    告，但是看到警車來，就把東西丟在現場趕快逃跑」等語（
    見本院95年8 月2 日審理筆錄第3 至6 頁），雖證人丙○○
    附和被告所言稱被告拒絕把風隨即離開現場云云，然證人丙○○既稱被告係因有案通緝始離開現場，則依此認知，當係
    由丙○○單獨行竊，然丙○○卻有意將其所竊得之盜贓交予
    被告保管，顯見其認為被告仍在現場，而能協助處理盜贓。
    況被告既係因有案通緝而亟欲離開現場，以證人丙○○撬開
    鐵門行竊所耗費之時間，被告不僅未遠離，反在現場附近不
    遠處徘徊，陷己於為警查獲之風險中，此亦與常情不符。可
    見證人丙○○上開所述，無非係迴護被告之詞，並非可採。
    此外，證人丙○○雖又證稱其僅告訴被告要向朋友借車，被
    告遂在車內等候云云，然被告與丙○○駕車外出之時間係在
    凌晨3 時許，而行竊車輛之地點又在台北縣三重市○○○路
    堤防邊，以該時、地之狀況，焉有可能旋即可借到車輛？再
    者，被告係受丙○○搭載之人，對於丙○○在短時間內由原
    先駕駛之車輛換至另一部完全不同之車輛，亦無可能全然不
    知，況丙○○停車後，旋即下車竊取車號DA-0467 號自用小
    客車，被告在此等近距離之處，當無不知丙○○竊車之理。
    更可見證人丙○○所述不足以為被告有利之證明，益見被告
    前開於警詢及偵查中所為供述方與事實相符，其於本院審理
    中所辯，無非乃卸責之詞，自非可採。
  (五)綜上，被告與其弟丙○○前後二次共同竊盜，事證已甚明確
    ，被告犯行堪以認定。
二、有關本案之新舊法比較：
  (一)按被告丁○○行為後，刑法及刑法施行法業於94年2 月2 日
    經總統以華總一義字第09400014901 號令修正公布，並於95
    年7 月1 日施行（下稱「新刑法」，修正前刑法下稱「舊刑
    法」），參酌最高法院95年5 月23日刑事庭第8 次會議決議
    結論，新刑法第2 條第1 項之規定，係規範行為後法律變更
    所生新舊法律比較適用之準據法，於新刑法施行後，應適用
    新刑法第2 條第1 項之規定，為「從舊從輕」之比較。且比
    較時，應就罪刑有關之共犯、未遂犯、連續犯、想像競合犯
    、牽連犯、結合犯以及累犯加重、自首減輕、暨其他法定加
    減原因與加減例等一切情形，綜其全部罪刑之結果，而為比
    較，再適用有利於行為人之法律處斷，合先敘明。
  (二)次依上述原則綜合比較本件全部罪刑結果，被告行為後：
  新刑法第28條規定：「二人以上共同實行犯罪之行為，皆為
    正犯」，而舊刑法第28條則規定，「二人以上共同實施犯罪
    之行為，皆為正犯」。依上開條文之立法說明，乃在於修正
    共同正犯之參與類型，以「實行」概念下之共同參與行為始
    足當之，且無礙於共謀共同正犯之成立。就本件被告二人成
    立共同正犯參與樣態而言，適用新舊刑法結果並無二致，依
    新刑法第2 條第1 項前段之規定，應適用被告行為時之舊刑
    法。
  新刑法第56條之規定業經刪除，亦即新刑法已無連續犯之規
    定。故連續數行為而犯同一罪名，依舊刑法第56條之規定，
    應以一罪論，且得加重其刑；而新刑法已無連續犯之規定可
    資適用，即應將各次犯行以數罪併合處罰。經比較結果，應
    適用舊刑法關於連續犯之規定，對被告較為有利。
  又本件被告係在有期徒刑執行完畢後5 年內故意再犯本件有
    期徒刑以上之罪，無論依新、舊刑法第47條之規定，均應論
    以累犯，是行為後之法律並未特別有利於被告，
  揆諸前開說明，綜合比較本件全部罪刑，自應整體適用舊刑
    法之規定論罪科刑，為最有利於本件被告。
三、查千斤頂、螺絲起子及活動扳手均為金屬製、質地堅硬且前
    端尖銳之物，客觀上均可作為兇器使用。是核被告丁○○先
    後二次竊盜所為，係犯刑法第320 條第1 項之竊盜罪及同法
    第321 條第3 款、第2 款之攜帶兇器毀壞門扇之加重竊盜罪
    。被告二次竊盜犯行，時間緊接，且所犯屬構成要件相同之
    罪，為連續犯，應依舊刑法第56條之規定論以情節較重之加
    重竊盜一罪，並加重其刑。被告與丙○○間，就上開犯行有
    犯意聯絡及行為分擔，為共同正犯。又被告前於90年間因竊
    盜案件，經本院以90年度易字第3068號判處有期徒刑8 月後
    ，由台灣高等法院以91年度上易字第2883號判決駁回上訴，
    於91年11月13日確定，並於92年9 月20日執行完畢等情，有
    台灣高等法院被告前案紀錄表一件在卷可查。被告於上開有
    期徒刑執行完畢後5 年內再犯
    本件有期徒刑以上之罪，為累犯，應依刑法第47條之規定遞
    予加重其刑。本院審酌被告前已有二次竊盜前科，並均經本
    院判處有期徒刑在案之素行狀況，及其與丙○○為牟小利，
    竟起意行竊，復以破壞蘆荻電器行鐵捲門之方式竊取店內物
    品等犯罪動機、目的、手段，與其所竊得財物之價值，並斟
    酌部分財物業經被害人領回之所受危害程度，及被告犯罪後
    否認犯行之態度等一切情狀，量處如主文所示之刑。至扣案
    之千斤頂1 台、螺絲起子及扳手各1 支，雖為被告行竊所用
    之物，然證人丙○○於本院審理中證稱該等物品是自所竊得
    之車內隨手取得，又無證據證明係被告所有之物，而扣案之
    手套及口罩，則無積極證據證明係被告供本件竊盜犯行所用
    之物，爰均不予宣告沒收，併此敘明。
據上論斷，應依刑事訴訟法第299 條第1 項前段，刑法第2 條第
1 項前段、第321 條第1 項第3 款、第2 款、修正前第28條、修
正前第56條、修正前第47條，判決如主文。
本案經檢察官王聖涵到庭執行職務。
中    華    民    國    95    年    8     月    16    日
                  刑事第十五庭  審判長法  官  林海祥
                                      法  官  朱敏賢
                                      法  官  汪怡君
上列正本證明與原本無異。
如不服本判決，應於送達後十日內向本院提出上訴狀。
                                      書記官  李郁禎
中    華    民    國    95    年    8     月    16    日
附錄本案論罪科刑法條全文：
中華民國刑法第321條
犯竊盜罪而有左列情形之一者，處六月以上、五年以下有期徒刑
：
一  於夜間侵入住宅或有人居住之建築物、船艦或隱匿其內而犯
    之者。
二  毀越門扇、牆垣或其他安全設備而犯之者。
三  攜帶兇器而犯之者。
四  結夥三人以上而犯之者。
五  乘火災、水災或其他災害之際而犯之者。
六  在車站或埠頭而犯之者。
前項之未遂犯罰之。


司法院資訊處製作；財團法人民間司法改革基金會備份。
